【裁判字號】    98,聲再,4
【裁判日期】    990223
【裁判案由】    聲請再審
【裁判全文】
臺灣雲林地方法院刑事裁定               98年度聲再字第4號
再審聲請人
即受判決人  甲○○
上列聲請人因過失傷害案件，對於本院於中華民國98年8 月31日
所為97年度交簡上字第4 號第二審確定判決（臺灣雲林地方法院
檢察署檢察官聲請簡易處刑案號：97年度偵字第1549號），聲請
再審，本院裁定如下：
    主  文
再審之聲請駁回。
    理  由
一、再審聲請意旨略以：聲請人前因過失傷害案件，經本院以98
    年度交簡上第4 號判決判處有期徒刑2 月，如易科罰金，以
    新臺幣1,000 元折算一日確定。惟原審法院所為之確定判決
    ，有下列重要證據漏未審酌，已足生影響於原判決，茲分述
    如下：
    (一)交通事故發生時間及有無充足光源之重要證據：依中國醫
      藥大學北港附設醫院96年12月25日出具予告訴人賴相均急
      診收據所載之急診時間及日期為「96.12.22、06：17」、
      雲林縣消防局98年9 月8 日出具之「執行救護服務證明」
      亦載有：「本局北港分隊於96年12月22日6 時2 分，自北
      港好收里口庄113 號前運送甲○○先生至北港媽祖醫院診
      治，特此證明」及聲請人係於96年12月22日上午5 時40分
      ，自住家出門駛至肇事地點約1.15公里，以時速35公里計
      算，約於上午5 時42分至43分行經肇事地點而發生本件事
      故，惟原判決竟未予審酌，而認定本案交通事故發生時間
      為上午6 時，顯與事實不符；另案發日適逢農曆「冬至」
      ，依當年農民曆記載當日之日出時間為上午6 時36分，依
      上開聲請人所述發生事故之時間，距日出尚約53至54分鐘
      ，幾近1 小時之久，並參以告訴人於98年6 月3 日曾以書
      信描述事故發生前之情形，顯示當時尚未日出，且車禍路
      段二旁之農家尚在睡覺，沒有日間自然光，視線不明，且
      視距不佳等情，而原判決未加以審酌，僅援引證人即北港
      分局交通小隊警員黃玄羽於98年8 月25日之證詞及聲請人
      曾自承車子有燈，認為「‧‧‧又縱然案發當時尚未日出
      ，惟日出前，衡諸常情，天空已綻放曙光，參酌當時被告
      自承：車子也有燈，足徵車禍發生時，光源充足‧‧‧」
      而遽認定聲請人應負過失傷害之罪責，從經驗法則及論理
      法則觀之，亦難認有其說服力。再者，聲請人於98年12月
      22日「冬至」上午5 時30分至6 時30分，在本件事故發生
      同一路段、相當時段實錄自然光線之變化情形，並無日間
      自然光線，原審卻採信證人黃玄羽臆測之詞，而對此足以
      影響於本件正確判決之重要證據未予審酌。
    (二)警方製作之道路交通事故現場圖所載「肇事經過摘要」情
      形之重要證據：98年3 月6 日聲請人向雲林縣警察局北港
      分局申請之「道路交通事故現場圖」內「肇事經過摘要」
      一欄載有：「一、甲方（即聲情人）騎乘機車QL5-863 號
      沿好收路北向南直行，在事故地點與乙方行人（即告訴人
      ，動向不明有飲酒，呼氣酒測值為0.35mg/L) 發生交通事
      故。」及97年4 月10日檢察官訊問告訴人之筆錄亦載：「
      （問：你事發時有喝酒？）答：我有喝酒，‧‧‧。」、
      「（問：你喝什麼酒？）答：我喝麒麟啤酒長瓶罐裝2 瓶
      1000CC我們3 、4 點開始喝。」、「（問：你是喝醉了才
      離開？）答：是。」，由上可知，警方在肇事經過摘要中
      並未認定聲請人行駛於白邊線外側，且告訴人顯然處於酒
      醉狀態，或在路上來回行走，或站立於道路、急於找人問
      路，阻礙道路交通，影響行車安全，惟原判決卻未審酌，
      已有重大瑕疵。再者，除上開交通事故現場圖外，另有告
      訴人於98年5 月4 日提出附於北港簡易庭民事賠償卷內之
      交通事故現場圖，經互為比對，此2 張現場圖有多項不同
      之處，雖原審已依聲請人之聲請傳喚證人即製作該現場圖
      之員警黃玄羽就上開2 張現場圖之真偽作證，惟原審就上
      開2 張現場圖不同之處，均未審酌何者為正確，實難以發
      現事實之真相。
    (三)臺灣省車輛行車事故覆議鑑定委員會回覆函認為「本案因
      肇事實情不明致本會未便遽予明確覆議」之重要證據：臺
      灣嘉雲區車輛行車事故鑑定委員會鑑定意見書僅依據警繪
      圖示、警詢筆錄及卷附照片等靜態資料，以及當事人之陳
      述，遂作成鑑定結論，不僅無從了解事故地點之實際情況
      ，亦未審酌告訴人飲酒，並於道路行走來回行走，有無妨
      礙道路交通安全之行為等動態因素，過於草率，難令人信
      服，且經聲請人向雲林地檢署聲請轉送臺灣省車輛行車事
      故覆議鑑定委員會覆議，該會則認為「本案因肇事實情不
      明致本會未便遽予明確覆議」，惟原審竟採上開臺灣嘉雲
      區車輛行車事故鑑定委員會鑑定意見書之意見，而對此覆
      議委員會所認定之結論之重要證據亦未予審酌。
    (四)其他引用聲請人98年3 月9 日刑事上訴補充理由狀、98年
      3 月30日刑事上訴補充理由(一)狀、98年4 月2 日刑事陳報
      狀、98年5 月20日刑事上訴補充理由(二)狀、98年7 月13日
      刑事調查證據聲請狀及98年7 月21日刑事上訴補充理由(三)
      狀。
    (五)綜上，本件原確定判決，事實認定諸多違誤，亦有前揭多
      項證據漏未審酌，爰依刑事訴訟法第421 條規定聲請再審
      云云。
二、按刑事訴訟法第421 條規定，因重要證據漏未審酌而聲請再
    審者，應於送達判決後20日內為之。經查，本件聲請人即受
    判決人甲○○係於98年9 月3 日收受本院94年度交簡上字第
    4 號刑事判決，有本院送達證書1 紙在卷可稽，其於98年9
    月21日向本院聲請再審，合於法定20日期間之規定，先予敘
    明。
三、次按刑事訴訟法第421 條規定：「不得上訴於第三審法院之
    案件，除前條規定外，其經第二審確定之有罪判決，如就足
    生影響於判決之重要證據漏未審酌者，亦得為受判決人之利
    益，聲請再審」，所謂因重要證據漏未審酌而聲請再審者，
    係指該證據於案情有重要關係且未經審酌者而言，如證據業
    經法院本其自由心證予以取捨及判斷，僅係對此持相異評價
    ，即不能以此為由聲請再審（最高法院89年度臺抗字第30號
    裁定參照）。又上開「重要證據」，必須該證據「足生影響
    於判決」，方有適用，即該證據已足認定受判決人應受無罪
    、或免訴、或輕於原審所認定之罪名方有其適用，如不足以
    推翻原審所認定罪刑之證據，即非足生影響於原判決之重要
    證據。又按聲請再審應以再審書狀敘述理由，附具原判決之
    繕本及證據，提出於管轄法院為之，刑事訴訟法第429 條定
    有明文，此為法定程式，如有違背者，法院自應依同法第43
    3 條規定，以裁定駁回其再審之聲請。所謂敘述理由，關於
    為受判決人之利益聲請再審，係指敘述符合同法第420 條第
    1 項各款或第421 條所列情形之一，如以第420 第1 項第1
    至3款 及第5 款為由聲請再審，並應敘述有同條第2 項之情
    形而言。次按再審程序對於不合法律上之程式，並無準用同
    法第3 編有關上訴之規定，自難謂訴訟程式之欠缺，法院應
    先命補正，聲請人除得依法另行具狀聲請再審外，關於本件
    程式之欠缺要屬無從補正（最高法院81年度臺抗字第247 號
    、76年度臺抗字第337 號、81年度臺抗字第17號、88年度臺
    抗字第416 號裁定意旨參照）。經查：
    (一)關於聲請人於96年12月22日騎乘本案機車，沿雲林縣北港
      鎮○○里○○路（即155 公路）由北向南行駛，於同日上
      午6 時許，行經該路段好收幹31號電線桿前，與告訴人發
      生碰撞之事證，業經原確定判決於判決書第2 頁及第5 頁
      之事實及理由欄貳、二、(二)中，已綜合雲林縣警察局北港
      分局道路交通事故現場圖、道路交通事故調查報告表(一
       )及 (二)、 雲林縣警察局北港分局道路交通事故照片14
      張及聲請人於原審審理時已坦認（參原審卷第86頁）等情
      詳加以說明，而聲請人於本件再審聲請所提之中國醫藥大
      學北港附設醫院96年12月25日急診收據及雲林縣消防局98
      年9 月8 日出具之「執行救護服務證明」等證據，縱使加
      以審酌，仍不足生影響於該判決之結果。又聲請人所述案
      發當日是否有日間自然光線及充足光源，亦經原確定判決
      於判決書第2 頁及第5 頁之事實及理由欄貳、二、(八)中詳
      加論述，且經本院調查之結果，本於論理法則、經驗法則
      ，取捨證據後，認定事實，並無重要證據漏未審酌之情事
      ，而聲請人對證人黃玄羽之證詞縱持相異評價，仍難以此
      為由聲請再審。至聲請人於98年12月24日再審陳報暨補充
      理由狀所附之98年12月22日在上開肇事地點錄影光碟及照
      片等物，其拍攝時間雖與事發日期均同為12月22日，但已
      事隔2 年，顯非原審所能審酌，難認原審有重要證物漏未
      審酌之情事。
    (二)關於聲請人是否行駛於白邊線外側（即路肩）及告訴人是
      否顯然處於酒醉狀態，或在路上來回行走，或站立於道路
      、急於找人問路，阻礙道路交通，影響行車安全乙節，業
      經原確定判決於判決書第3 至5 頁之事實及理由欄貳、二
      、(四)至(八)內已就被告之供述、告訴人賴相均、證人黃玄羽
      等證述之情節，及被告機車與告訴人擦撞之情形，並參酌
      道路交通事故現場圖、現場照片所示之相關位置、刮地痕
      跡等情狀，綜合一切事證判斷，本於論理法則、經驗法則
      ，取捨證據後，認定事實，並無重要證據漏未審酌事宜，
      且觀之聲請人所稱2 份現場圖有就有無設「肇事經過摘要
      、有無劃行車分向線、有無設「製圖人」、「主管」及「
      處理單位」蓋章處、處理單位之戳章不同等相異之處，惟
      肇事地點、刮地痕、安全帽散落地點及機車倒地位置等重
      要事項均屬相同，難認因上開相異之處而足以推翻原確定
      判決所認過失傷害之罪名，聲請人僅據以爭執原確定判決
      對證據之取捨，仍不能准為再審聲請之依據。
    (三)聲請人主張就對其有利之臺灣省車輛行車事故覆議鑑定委
      員會回覆函認為「本案因肇事實情不明致本會未便遽予明
      確覆議」之重要證據未予審酌乙節，查原審確定判決何以
      採對被告不利之臺灣省雲嘉區車輛行車事故鑑定委員會函
      暨函附之鑑定書意見，已於判決書第2 頁至第4 頁(二)至(七)
      之部分載明，顯然原審就上開2 份鑑定意見之證據資料已
      加以取捨，並本諸心證判斷各證據方法之證明，復依經驗
      法則及論理法則推認事實，尚難以認定原審有重要證據漏
      未審酌之情形。
    (四)至於聲請人所具聲請狀中所述其他引用原審之書狀乙節，
      ，並未具體表明有何符合刑事訴訟法第420 條第1 項各款
      或第421 條所列之情形，而具有再審之理由，且亦未檢具
      符合上開規定之證據，揆諸前揭說明，顯與刑事訴訟法第
      429 條所定之程式不符，應併予駁回，附此敘明。
四、綜上所述，聲請人所提之再審理由，尚與刑事訴訟法第421
    條所定足生影響於判決之重要證據漏未審酌之要件不符，本
    件再審聲請為無理由，應予駁回。
據上論斷，依刑事訴訟法第434 條第1 項，裁定如主文。
中    華    民    國    99    年    2     月    23    日
                  刑事第二庭    法  官  周欣怡
以上正本證明與原本無異。
如不服本裁定，應於裁定送達後5 日內向本院提出抗告狀（須附
繕本）。
                                書記官  林惠鳳
中    華    民    國    99    年    2     月    23    日

司法院資訊處製作；財團法人民間司法改革基金會備份。
